臺灣板橋地方法院交通事件裁定　　　　 94年度交聲更字第4號
原處分機關　交通部公路總局臺北區監理所
異　議　人
即受處分人　甲○○
上列受處分人因違反道路交通管理處罰條例案件，對於交通部公
路總局臺北區監理所於民國93年5 月19日以北監自裁字裁40-ZE0
000000號所為之處分，聲明異議，本院於93年8 月11日以93年度
交聲字第681 號裁定後，受處分人不服，提起抗告，經臺灣高等
法院於93年10月29日以93年度交抗字第706 號裁定撤銷發回，本
院更為裁定如下：
    主  文
異議駁回。
    理  由
一、異議意旨略以：異議人即受處分人甲○○於民國91年4 月29
    日中午12時25分許，駕駛車牌號碼L4-0957 號之自用小客車
    ，以時速107 公里之車速，行經超過最高速限時速90公里之
    國道八號高速公路東向12公里550 公尺處時，經警員拍照逕
    行製單舉發。惟本件所舉發違反道路交通管理事件通知單並
    未送達於伊，伊在不知有何違規行為之情況下，卻必須受到
    受最高額度新臺幣（下同）6,000 元罰鍰之裁處，實難甘服
    ，爰聲明異議，請求撤銷原處分，另為適法裁處云云。
二、按汽車行駛於高速公路，而不遵管制之規定者，處汽車駕駛
    人新臺幣3,000 元以上6,000 元以下罰鍰，道路交通管理處
    罰條例第33條第1 項定有明文。次按對於違反道路交通管理
    處罰條例之行為，逕行舉發者，應按已查明之資料填註車牌
    號碼、車輛種類、車主姓名或名稱及地址，並於通知單上方
    空白處加註逕行舉發之文字後，由舉發機關送達被通知人；
    而處理違反道路交通管理事件，有關文書送達之程序，依行
    政程序法之規定，修正前違反道路交通管理事件統一裁罰標
    準及處理細則第11條第1 項第3 款、第5 條亦分別定有明文
    （修正後違反道路交通管理事件統一裁罰基準及處理細則亦
    同，下均不贅）。再按行政程序法中對於文書送達，其第72
    條第1 項規定：「送達，於應受送達人之住居所、事務所或
    營業所為之。但在行政機關辦公處所或他處會晤應受送達人
    時，得於會晤處所為之」，第73條第1 項規定：「於應送達
    處所不獲會晤應受送達人時，得將文書付與有辨別事理能力
    之同居人、受僱人或應送達處所之接收郵件人員」，第74條
    規定：「送達，不能依前二條規定為之者，得將文書寄存送
    達地之地方自治或警察機關，並作送達通知書兩份，一份黏
    貼於應受送達人住居所、事務所、營業所或其就業處所門首
    ，另一份交由鄰居轉交或置於該送達處所信箱或其他適當位
    置，以為送達。前項情形，由郵政機關為送達者，得將文書
    寄存於送達地之郵政機關。寄存機關自收受寄存文書之日起
    ，應保存三個月」。
三、經查，本件異議人即受處分人甲○○於91年4 月29日中午12
    時25分許，駕駛其所有車牌號碼L4－0957號自用小客車，行
    經國道八號東向12公里550 公尺處，因「速限90公里，行車
    時速107 公里，超速17公里」之違規事實，經內政部警政署
    國道公路警察局第五隊新市分隊依採證照片逕行舉發，嗣交
    通部公路總局臺北區監理所裁決在案等情，有內政部警政署
    國道公路警察局舉發違反道路交通管理事件公警局交字第ZE
    0000000 號通知單、採證照片影本、交通部公路總局臺北區
    監理所93年5 月19日北監自裁字裁40－ZE0000000 號裁決書
    等各1 紙在卷足憑。異議人對前開超速行駛之違規事實並不
    爭執，惟辯稱：伊並未接獲原舉發單位送達之舉發違反道路
    交通管理事件通知單，以致被罰最高額云云。惟查本案舉發
    違反道路交通管理事件通知單及採證相片，係經原舉發單位
    即內政部警政署國道公路警察局第五隊新市分隊以掛號郵務
    號4 樓送達，因於應送達處所不獲會晤應受送達人，而遭郵
    務單位退回，原舉發單位遂依違反道路交通管理事件統一裁
    罰基準及處理細則第5 條及行政程序法第74條規定，再於91
    年7 月17日以第097299號掛號郵件向異議人上址為寄送，並
    寄存於送達地之郵政機關永和郵局，此有交通部公路總局臺
    北區監理所92年6 月10日00-000-0-00007號函、內政部警政
    署國道公路警察局第五警察隊93年6 月1 日公警五交訴字第
    0930000799號函及單退查詢報表等各1 份附卷可參。揆諸前
    揭行政程序法之規定，原舉發機關辦理寄存送達，符合法律
    規定之事由，亦合於法定應踐行之程序，難認有何違誤之處
    ，其寄存送達即屬適法，並已發生送達之效力；異議人徒以
    前詞置辯，尚無可採。而汽車違反道路交通管理事件有以科
    學儀器取得違規證據資料足資認定其違規事實者、如闖紅燈
    或平交道、搶越行人穿越道、違規停車而駕駛人不在場等，
    如當場不能或不宜攔截製單舉發者，得逕行舉發之，異議人
    違規時之違反道路交通管理事件統一裁罰標準及處理細則第
    23條第1 項第5 款定有明文（下稱該細則），而92年8 月
    30日修正時刪除並改列於92年9 月1 日修正施行之道路交通
    管理處罰條例第7 條之2 中，除提高其適用法律之位階外，
    其目的正係顧及違反道路交通管理事件，交通違規事件之發
    生往往僅係一瞬間，為避免交通違規事件稽查舉證之困難，
    特別賦予交通執法之公務員有依其當場目擊或科學儀器逕行
    舉發違規行為人之權限，由該條規定甚者，執法之公務員甚
    至只須目擊違規事實，即可加以舉發，並非定然要求攔停告
    知，乃為考量交通稽查人員之安全所為之規定。況該細則第
    23條係由主管機關依據道路交通管理處罰條例第92條授權所
    制訂之。是本件異議人所有之車牌號碼L4-0957 號自小客車
    ，其違規超速行駛時間為91年4 月29日中午12時25分，原舉
    發機關依修正前違反道路交通管理事件統一裁罰標準及處理
    細則第23 條 規定逕行舉發，即無違誤。
四、而本件違規行為明確，原處分機關依法改依寄存送達之方式
    合法送達於異議人，嗣異議人逾應到案期限30日以上猶未繳
    納罰款，亦未陳報駕駛人，依違反道路交通管理事件統一裁
    罰標準及處理細則第24條、道路交通管理處罰條例第85條第
    3 項，應歸責於汽車所有人。從而，原處分機關逕依道路交
    通管理處罰條例第33條第1 項、第63條第1 項第1 款暨違反
    道路交通管理事件統一裁罰標準表裁處異議人即汽車所有人
    罰鍰6,000 元之罰款，並記違規點數1 點，於法並無違誤或
    不當之處，是異議人之聲明異議為無理由，應予駁回。
據上論斷，應依道路交通案件處理辦法第19條，裁定如主文。
中　　華　　民　　國　　94　　年　　3 　　月　　18　　日
                    交通法庭  法  官  林漢強
上正本證明與原本無異。
如不服本裁定，應於裁定送達後5日內向本院提出抗告狀。
                              書記官  黃大千
中　　華　　民　　國　　94　　年　　3 　　月　　18　　日
